【裁判字號】    99,上易,325
【裁判日期】    990907
【裁判案由】    損害賠償等
【裁判全文】
臺灣高等法院臺中分院民事判決         99年度上易字第325號
上  訴  人  己○○
上  訴  人  曾慧娟即協合企業社
被 上 訴人  丙○○
被 上 訴人  乙○○
被 上 訴人  甲○○
被 上 訴人  丁○○
兼前列四人共同
訴訟代理人  戊○○
上列當事人間請求損害賠償等事件，上訴人對於民國99年6月11
日臺灣臺中地方法院99年度訴字第640號第一審判決提起上訴，
本院於99年8月24日言詞辯論終結，判決如下：
    主  文
原判決廢棄。
被上訴人在第一審之訴及假執行之聲請均駁回。
第一、二審訴訟費用由被上訴人負擔。
    事實及理由
一、被上訴人主張：上訴人己○○為上訴人曾慧娟即協合快遞貨
    運行之司機，以駕駛貨車載送貨物為業，為從事業務之人，
    於民國（下同）97年3月14日上午9時42分許，駕駛車牌號碼
    2215-BB 號自用小貨車沿臺中市南屯區○○○街由東往西方
    向行駛，途經該路與大墩路之交岔路口，欲左轉往大墩路方
    向行駛時，本應注意車前狀況，隨時採取必要之安全措施，
    及應注意行經行人穿越道時，應依規定讓行人優先通行，而
    依當時天氣晴、日間有自然光線、路面舖設柏油而無缺陷及
    障礙、視距良好，並無不能注意之情事，竟疏未注意左方行
    人穿越道，有行人路過，即貿然左轉，適有行人許秀妧沿大
    墩路口之行人穿越道由東往西方向行走，即遭上開自貨車碰
    撞，致許秀妧受有左腦前額出血併顱內出血、臉部多處擦傷
    等傷害，經急救後，仍陷於極重度之器質性精神病態即極重
    度之意識、肢體障礙之重大難治之傷害。被上訴人等人為許
    秀妧之子女，對於許秀妧因上訴人己○○之過失侵權行為導
    致需奔波於醫院及法院之間，早已身心俱疲，無端遭此家庭
    變故，淚眼潸然所見是至親長期臥床而小腿嚴重萎縮，聲聲
    所喚是眼神渙散之母親，上訴人事後不知悔改，除未曾履行
    道義責任，亦不思積極與被上訴人等協調後續處理事宜，全
    然忽視被上訴人等經濟迫切之需，伊所為已然可議；未料更
    有毀損債權、脫產躲避債務等狡詐之舉，依據民法第 195條
    第 3項之規定，被上訴人等人基於子女關係之身分法益而情
    節重大，雖非財產上之損害，亦請求賠償相當之金額新台幣
    （下同） 100萬元，另上訴人曾慧娟即協合快遞貨運行為上
    訴人己○○之雇主，對於上訴人己○○上開執行職務之行為
    ，亦應依民法第188條第1項之規定負連帶賠償之責等語，爰
    求為命上訴人應連帶給付新台幣（下同） 100萬元，及自起
    訴狀繕本送達上訴人之翌日起至清償日止按年息百分之 5計
    算之利息，並願供擔保，請准宣告假執行之判決。
二、上訴人則以：本件許秀妧已起訴請求上訴人賠償，經法院判
    決上訴人應連帶賠償1285萬7599元，並加付法定利息，如今
    被上訴人等再提起本件訴訟顯失公平，且被上訴人依據民法
    第 195條第3項之規定，請求賠償非財產上之損害100萬元，
    依法不合等語，資為抗辯。並求為判決駁回被上訴人之訴及
    假執行之聲請，如受不利判決，願供擔保請准宣告免為假執
    行。
三、原審判命上訴人己○○、曾慧娟即協合企業社應連帶給付被
    上訴人100萬元，及自 99年4月5日起至清償日止按年息百分
    之 5計算之利息，並依兩造聲請，分別為准、免假執行之宣
    告。上訴人不服，求為判決如主文。被上訴人則求為判決駁
    回上訴。
四、被上訴人主張上訴人己○○為上訴人曾慧娟即協合快遞貨運
    行之司機，以駕駛貨車載送貨物為業，為從事業務之人，於
    97年3月14日上午 9時42分許，駕駛車牌號碼2215-BB號自用
    小貨車沿臺中市南屯區○○○街由東往西方向行駛，途經該
    路與大墩路之交岔路口，欲左轉往大墩路方向行駛時，本應
    注意車前狀況，隨時採取必要之安全措施，及應注意行經行
    人穿越道時，應依規定讓行人優先通行，而依當時天氣晴、
    日間有自然光線、路面舖設柏油而無缺陷及障礙、視距良好
    ，並無不能注意之情事，竟疏未注意左方行人穿越道，有行
    人路過，即貿然左轉，適有行人許秀妧沿大墩路口之行人穿
    越道由東往西方向行走，即遭上開自貨車碰撞，致許秀妧受
    有左腦前額出血併顱內出血、臉部多處擦傷等傷害，經急救
    後，仍陷於極重度之器質性精神病態即極重度之意識、肢體
    障礙之重大難治之傷害，業經上訴人己○○於原法院刑事庭
    審理時所坦認，並有道路交通事故調查表  (一)、(二)及現
    場圖、談話記錄、初步分析研判表、肇事人自首情形紀錄表
    、補充資料表各一紙、現場照片五張及中國醫藥學院附設醫
    院及林新醫院診斷證明書各一紙、中華民國身心障礙手冊影
    本一份附於原法院刑事卷宗卷可參（即原法院98年度交易字
    第34號刑事一般卷宗、臺灣臺中地方法院檢察署偵查卷宗、
    臺中市警察局第四分局刑案偵查卷宗），並經原法院刑事庭
    以98年度交易字第34號刑事判決、本院98年度交上易字第59
    2號刑事判決確定在案，應可信為真實。
五、被上訴人依據民法第195條第3項之規定，請求賠償非財產上
    之損害 100萬元。惟按不法侵害他人基於父、母、子、女或
    配偶關係之身分法益而情節重大者，被害人雖非財產上之損
    害，亦得準用民法第195條第1項前段規定，請求賠償相當之
    金額，同條第 3項定有明文。此乃保護基於父母或配偶與本
    人之親密關係所生之身分法益，其被侵害時，始得依上開規
    定，請求加害人賠償非財產上損害之相當金額（最高法院99
    年度台上字第1209號判決參照）。本件被上訴人等雖均為許
    秀妧之子女，彼此間之關係至為親密，且許秀妧所受損害，
    本院99年度重上字第89號民事判決，已判命被上訴人連帶給
    付1285萬7599元在案，有該判決書附卷可查。該判決就看護
    費用部分即判命上訴人等每月給付 4萬元，期間為23年，共
    747萬8430 元，足以應付日後照護之需，被上訴人依法不得
    請求非財產上之損害賠償。原審判命上訴人給付，並為假執
    行之宣告，自有未洽。上訴意旨指摘原判決不當，求予廢棄
    改判，為有理由。自應由本院予以廢棄改判，如主文第項所
    示。
六、本件事證已臻明確，兩造其餘之攻擊防禦方法，與判決基礎
    之事實及結果並無影響，爰不予審酌，併此敘明。
七、據上論結，本件上訴為有理由，依民事訴訟法第 450條、第
    78條、第85條第1項前段，判決如主文。
中    華    民    國    99    年    9     月    7     日
                民事第三庭    審判長法  官  陳照德
                                    法  官  朱  樑
                                    法  官  曾謀貴
以上正本係照原本作成。
不得上訴。
                                    書記官  王麗珍
中    華    民    國    99    年    9     月    7     日
                                                      Ｓ

司法院資訊處製作；財團法人民間司法改革基金會備份。
